臺灣高等法院刑事判決　　　　　　　　　　　　　　九十一年度上易字第一七二號
　　上　訴　人　臺灣板橋地方法院檢察署檢察官
　　被　　　告　丁○○
右列上訴人因被告違反就業服務法案件，不服臺灣板橋地方法院九十年度易字第二七
三七號，中華民國九十年六月二十九日第一審判決（起訴案號：臺灣板橋地方法院檢
察署九十年度偵字第一○二六○號）提起上訴，本院判決如左：
    主  文
原判決撤銷。
本件免訴。
    理  由
一、公訴意旨略以：丁○○明知其雇用之外籍勞工，不得非法為他人工作，竟自民國
    （下同）八十九年十二月十三日起，以每月新台幣（下同）一萬五千八百四十元
    之代價，使其雇用之印尼國籍監護工甲○○○○，經常前往台北縣中和市○○街
    四一九號前乙○○（另行起訴）所經營之麵攤內，為乙○○從事打雜工作，嗣於
    九十年一月八日下午十六時四十六分許，為警於上址當場查獲。因認被告違反就
    業服務法第五十三條第二款規定，其僱用之外國數為一人，應依同法第五十八條
    第一項前段之規定論處等語。
二、按犯罪後之法律已廢止其刑罰者，應諭知免訴之判決，刑事訴訟法第三百零二條
    第四款定有明文。又行為後法律有變更者，適用裁判時之法律，刑法第二條第一
    項前段亦有明文。查本件被告行為後，就業服務法已於九十一年一月二十三日修
    正公布，原就業服務法第五十三條第二款，雇主不得以本人名義聘僱外國人為他
    人工作。修正為就業服務法第五十七條第二款，雇主不得以本人名義聘僱外國人
    為他人工作。而原就業服務法第五十八條第一項：「違反第五十三條第一款、第
    二款或第三款規定，其聘僱或留用人數為一人者，處六月以下有期徒刑、拘役或
    科或併科新台幣九萬元以下罰金；其聘僱或留用人數為二人以上者，處三年以下
    有期徒刑、拘役或科或併科新台幣三十萬元以下罰金」之規定。改列為修正後之
    第六十三條第一項，並修正規定為：「違反第四十四條或第五十七條第一款、第
    二款規定者，處新台幣十五萬元以上七十五萬元以下罰鍰。五年內再違反者，處
    三年以下有期徒刑、拘役或科或併科新台幣一百二十萬元以下罰金」，即對於違
    反修正後第五十七條第二款以本人名義聘僱外國人為他人工作者，原雖定有刑事
    罰則，但修正後之就業服務法已將第一次行為廢止而改科以行政罰鍰。則本件公
    訴意旨雖以被告丁○○涉犯修正前就業服務法第五十八條第一項前段以本人名義
    聘僱外國人為他人工作罪嫌，且被告坦承確有其事（本院卷審理筆錄），所陳核
    與查獲證人丙○○所述相符，惟被告前未曾違反就業服務法之規定，此有臺灣高
    等法院檢察署刑案記錄簡覆表（本院卷第十一頁）在卷可查，因新修正之就業服
    務法第六十三條第一項前段既已廢止對於該部分行為之刑罰，依前開規定，本件
    自應諭知免訴判決，原審未審及此遽為被告無罪之諭知，自難謂洽，檢察官上訴
    意旨略以：「原審以外籍勞工甲○○○○乃被告丁○○所雇用來台從事監護工之
    人，故被告命該外籍勞工至乙○○（另經起訴）麵攤內工作，乃係指派其從事申
    請許可以外之工作，為違反修正前就業服務法第五十三條第四款之規定，並無刑
    責，故為無罪之諭知，雖非無見。然查，被告以本人名義指派外籍勞工前往他人
    （即乙○○）所經營之麵攤內工作等情，業據被告自承在卷，核與乙○○所述相
    符。故被告指派外籍勞工所從事之申請許可以外之工作，既有為他人服務之性質
    ，應構成以本人名義聘僱外籍勞工為他人工作，違反修正前就業服務法第五十三
    條第二款之規定，並非同條第四款單純違規之情形，應以同法第五十八條第一項
    之規定論以刑責。原審未論及此，尚有未洽」等語，以被告所為已該當於修正前
    就業服務法第五十八條第一項前段之構成要件等語指摘原判決諭知無罪為不當，
    固非無見，但因被告行為後之就業服務法關於被告行為之規定業修正並敘明於前
    ，則被告行為後法律既已變更，依上揭規定，原判決對之諭知無罪即有不當，另
    檢察官之上訴理由即乏憑據，自應將原判決予以撤銷改判，並依法諭知免訴。
據上論斷，應依刑事訴訟法第三百六十九條第一項前段、第三百六十四條、第三百零
二條第四款，刑法第二條第一項前段，判決如主文。
本案經檢察官鍾鳳玲到庭執行職務。
中     華     民     國     九十一     年      三      月      十三     日
                                臺灣高等法院刑事第七庭
                                    審判長法  官  吳  啟  民
                                          法  官  蘇  隆  惠
                                          法  官  施  俊  堯
右正本證明與原本無異。
不得上訴。
                                  書記官 陳   彥  蕖
中     華     民     國     九十一     年      三      月      十三     日
